【裁判字號】    95,交易,54
【裁判日期】    950731
【裁判案由】    過失致死
【裁判全文】
臺灣嘉義地方法院刑事判決              95年度交易字第54號
公  訴  人  臺灣嘉義地方法院檢察署檢察官
被      告  甲○○
上列被告因過失致死案件，經檢察官提起公訴（95年度偵字第20
78號），本院合議庭裁定由受命法官獨任行簡式審判程序，判決
如下：
    主  文
甲○○犯過失致人於死罪，處有期徒刑陸月，如易科罰金，以銀
元佰元即新臺幣玖佰元折算壹日。
    事  實
一、甲○○於民國93年12月13日17時45分許，駕駛車牌號碼3W-8
    132號自用小客車，沿嘉義縣嘉159線公路由南往北方向行駛
    ，行經該公路4.5公里處與嘉義縣新港鄉○○路無號誌劃有
    分向限制線之交岔路口時，原應注意該路段行車時速不得超
    過50公里，行經無號誌之交路口，並應減速慢行，作隨時停
    車之準備，且在劃有分向限制線之路段，不得駛入來車之車
    道內，而當時情形天候晴，柏油路面乾燥無缺陷，無障礙物
    ，視距良好，並無不能注意之情事，竟疏未注意減速慢行，
    作隨時停車之準備，貿然以每小時8、90公里之時速超速行
    駛，適有嚴郭祝香沿新中路由東往西方向騎乘腳踏車，在禁
    止穿越地段穿越上開快車道，亦疏未注意左側來車，甲○○
    見狀乃緊急煞車，跨越分向限制線侵入來車車道，仍因閃煞
    不及，上揭自用小客車之右前車頭撞擊腳踏車前車頭，嚴郭
    祝香身體因而撞擊該車前擋風玻璃後倒地，受有頭部外傷併
    腦出血、胸部骨折併出血之傷害，於送醫後不治死亡。甲○
    ○於事故發生後，在未有偵查犯罪職權之公務員發覺前，於
    警員前往現場處理時在場，當場承認為肇事人，對於未發覺
    之犯罪自首而接受裁判。
二、案經嚴郭祝香之子乙○○訴由嘉義縣警察局報請臺灣嘉義地
    方法院檢察署檢察官偵查起訴，經本院合議庭裁定由受命法
    官獨任行簡式審判程序。
    理  由
一、訊據被告甲○○對於上揭犯罪事實，於本院準備程序時及本
    院審理時均坦承不諱，另有道路交通事故現場圖、道路交通
    事故調查報告表(一)、(二)各1份、道路交通事故照片11張等附
    卷可稽。又被害人受有頭部外傷併腦出血、胸部骨折併出血
    之傷害，經送醫後不治死亡一節，亦經檢察官督同檢驗員相
    驗屬實，並有勘驗筆錄、相驗屍體證明書、驗斷書及財團法
    人嘉義基督教醫院診斷證明書各1份附卷可憑。按行車速度
    ，依速限標誌或標線之規定，無標誌或標線者，行車時速不
    得超過50公里，行經無號誌之交路口，應減速慢行，作隨時
    停車之準備。汽車在雙向二車道行駛時，在劃有分向限制線
    之路段，不得駛入來車之車道內。道路交通安全規則第93條
    第1項第1款、第2款、第97條第2款分別定有明文。被告為汽
    車駕駛人，自應注意上揭規定，惟被告於警詢時供稱：伊見
    有車立即按喇叭，見對方沒有停車，伊立即踩煞車並轉動方
    向盤向左偏等語，於偵查中則供承：伊當時時速約8、90公
    里，車速太快等語，再參諸2車肇事後相關位置、自用小客
    車右前車頭與腳踏車前車頭發生碰撞之車損情況、事故現場
    自用小客車煞車痕長度25.9公尺之證據以觀，足見被告行經
    上揭無號誌劃有分向限制線之交岔路口時，疏未減速慢行，
    作隨時停車之準備，仍貿然以每小時8、90公里之時速超速
    行駛，致發現被害人腳踏車時緊急煞車，跨越分向限制線侵
    入來車道，仍閃煞不及發生碰撞肇事。而依當時情形天候晴
    ，柏油路面乾燥無缺陷，無障礙物，視距良好，有道路交通
    事故調查報告表(一)及道路交通事故照片11幀等附卷可證，被
    告應無不能注意之情事，竟疏未注意，致與被害人腳踏車發
    生碰撞，以致肇事造成被害人死亡，其有過失甚明。又按慢
    車不得侵入快車道或人行道行駛，並不得在禁止穿越地段穿
    越道路。慢車行近無號誌之交岔路口，應減速慢行，看清左
    右確無來車並在不妨礙汽車通行之情況下迅速通過。道路交
    通安全規則第124條第3項、第125條第2款分別定有明文。本
    件被害人沿新中路由東往西方向騎乘腳踏車，在禁止穿越地
    段穿越上開快車道，亦疏未注意左側來車一節，業據被告於
    本院審理時供述在卷，並有道路交通事故現場圖、調查報告
    表(一)、(二)各1份、道路交通事故照片11張在卷可參，足認被
    害人就事故之發生亦與有過失。此外，本件經送請臺灣省嘉
    雲區車輛行車事故鑑定委員會，鑑定結果亦認若被害人騎乘
    腳踏車，則被告駕駛自用小客車，行經無號誌交岔路口，未
    減速反嚴重超速行駛，且預見狀況閃避後跨越分向限制線，
    侵入來車道撞及腳踏車肇事，為肇事主因；被害人騎乘腳踏
    車，行經無號誌交岔路口，於劃有分向限制線路段，自支線
    道駛出，未充分注意左側幹線道之車輛狀況，為肇事次因，
    有該會95年7月12日嘉雲鑑950380字第0955802641號函1份在
    卷足考，就被告之肇事責任亦為相同之認定。至被害人家屬
    於鑑定委員會鑑定時，雖主張被害人於事故當時是牽腳踏車
    穿越道路，惟並無證據以資證明。是被害人就本件事故之發
    生與有過失，但此僅係判定被告於民事上損害賠償責任時，
    是否有過失相抵之情，仍無解於被告刑事過失之責。從而被
    告之過失行為與被害人之死亡結果間，具有相當因果關係。
    綜上所述，足認被告之自白與事實相符，本件事證明確，被
    告犯行堪予認定。
二、論罪科刑部分：
  (一)核被告所為，係犯刑法第276條第1項過失致人於死罪。被告
    於事故發生後，在未有偵查犯罪職權之公務員發覺前，於警
    員前往現場處理時在場，當場承認為肇事人一節，業據被告
    於本院審理時供述在卷，並有嘉義縣警察局道路交通事故肇
    事人自首情形紀錄表1紙在卷可參，足見被告對於未發覺之
    犯罪自首而接受裁判。而被告自首後，94年1月7日修正公布
    之刑法，自95年7月1日施行，修正刑法第62條自首之規定，
    將「必減」之規定修正為「得減」，是依刑法第2條第1項前
    段規定，比較新、舊法結果，仍應適用較有利於被告之行為
    時法律即舊法規定對被告較為有利，應依修正前之刑法第62
    條前段規定減輕其刑。
  (二)按汽車駕駛人在快車道依規定駕車行駛，因行人或慢車不依
    規定擅自進入快車道，而致人受傷或死亡，依法應負刑事責
    任者，減輕其刑，固為道路交通管理處罰條例第86條第2項
    所明定，但依此規定，須汽車駕駛人在快車道係依規定駕車
    行駛，因有過失仍應負刑事責任時，始得減輕其刑，若在快
    車道未依規定駕車行駛，即不得遽行減輕其刑；該法條之所
    謂在快車道「依規定」駕車行駛，應係僅指疏未注意車前狀
    況，而無其他違規疏失情事而言，最高法院著有78年度台上
    字第4320號裁判、司法院（78）廳刑一字第1692號函可資參
    照。本件被害人雖未依規定騎乘腳踏車擅自進入快車道，惟
    本件被告於駕車當時除疏未注意車前狀況，尚有上開違規情
    事，已詳如前述，故與道路交通管理處罰條例第86條第2項
    「『依規定』駕車行駛」之要件不符，自不得適用以減輕其
    刑。
  (三)爰審酌被害人為肇事次因，被告之過失程度較被害人為重，
    被告坦承犯行之犯後態度良好，惟尚未與告訴人達成和解等
    一切情狀，量處如主文所示之刑。又被告行為後，94年1月7
    日修正公布之刑法，自95年7月1日施行，修正刑法第33條第
    5款關於法定刑有罰金刑之罪規定及同法第41條第1項易科罰
    金之規定。比較刑法第33條第5款修正前後之規定，以修正
    前刑法較有利於行為人，依刑法第2條第1項前段之規定，應
    適用修正前刑法規定。又本件被告依行為時之刑法第41條第
    1項易科罰金折算標準，修正前罰金罰鍰提高標準條例第2條
    前段（現已刪除）規定，就其原定數額提高為100倍折算1日
    ，則本件被告行為時之易科罰金折算標準，應以銀元300元
    折算1日，經折算為新臺幣後，應以新臺幣900元折算為1日
    。而修正後之刑法第41條第1項前段則規定：「犯最重本刑
    為5年以下有期徒刑以下之刑之罪，而受6個月以下有期徒刑
    或拘役之宣告者，得以新臺幣1千元、2千元或3千元折算1日
    ，易科罰金。」比較修正前後之易科罰金折算標準，以95
    年7月1日修正公布施行前之規定，較有利於被告，則應依刑
    法第2條第1項前段，適用修正前刑法第41條第1項前段規定
    ，定其折算標準。
據上論斷，應依刑事訴訟法第273條之1第1項、第299條第1項前
段，刑法第2條第1項前段、第276條第1項、修正前第62條前段、
修正前第41條第1項前段，刑法施行法第1條之1第1項、第2項前
段，修正前罰金罰鍰提高標準條例第2條，現行法規所定貨幣單
位折算新臺幣條例第2條，判決如主文。
本案經檢察官李志明到庭執行職務。
中    華    民    國    95    年    7     月    31    日
                    交通法庭  法  官  卓  春  慧
上列正本證明與原本無異。
如不服本判決，應於判決送達後10日內向本院提出上訴狀（應附
繕本）。告訴人或被害人如對於本判決不服者，應具備理由請求
檢察官上訴，其上訴期間之計算係以檢察官收受判決正本之日期
為準。
中    華    民    國    95    年    7     月    31    日
                              書記官  江  芳  耀
附錄本案論罪科刑法條全文：
刑法第276條第1項：
因過失致人於死者，處2年以下有期徒刑、拘役或2千元以下罰金
。


司法院資訊處製作；財團法人民間司法改革基金會備份。
